臺灣高等法院臺中分院刑事判決　　　　 96年度上訴字第931號
上　訴　人　臺灣臺中地方法院檢察署檢察官
被　　　告　甲○○
　　　　　　　　　　現另案在臺灣臺中看守所羈押中
上列上訴人因被告違反毒品危害防制條例案件，不服臺灣臺中地
方法院95年度訴字第3688號中華民國96年1月26日第一審判決（
起訴案號：臺灣臺中地方法院檢察署95年度毒偵字第3022號、95
年度毒偵字第3468號、95年度毒偵字第3738號），提起上訴，本
院判決如下：
    主    文
上訴駁回。
    犯罪事實
一、甲○○前於民國94年間因違反毒品危害防制條例案件，經臺
    灣臺中地方法院判處有期徒刑8月確定，於95年2月5日縮刑
    期滿執行完畢。又前因施用毒品案件，經臺灣臺中地方法院
    裁定令入勒戒處所觀察、勒戒後，認有繼續施用傾向，復經
    臺灣臺中地方法院裁定令入戒治處所施以強制戒治，於八十
    九年經同院裁定停止戒治付保護管束，於保護管束期間復因
    施用毒品案件，經臺灣臺中地方法院裁定撤銷停止強制戒治
    ，並就所餘期間再令入戒治處所施以強制戒治，而於90年10
    月13日強制戒治期滿執行完畢。仍不知戒除劣行，基於施用
    第一級毒品海洛因之概括犯意，先後於95年4月17日下午某
    時及同年6月5日晚間某時，均在其臺中市○區○○街124號4
    樓之3住處，以將海洛因摻水稀釋後用注射針筒施打於靜脈
    血管方式，先後施用第一級毒品海洛因，共計2次。另基於
    施用第二級毒品甲基安非他命之概括犯意，於95年4月16 或
    17日下午某時，在其前開住處，以將甲基安非他命置於玻璃
    球吸食器內點火燒烤後吸其煙氣方式，施用第二級毒品甲基
    安非他命1次。嗣經警先於95年4月19日18時25分，在其上開
    住處查獲；復於95年6月6日17時20分，在臺中市○區○○路
    與民族路口為警查獲。
二、案經臺中縣警察局霧峰分局、臺中市警察局第一分局分別報
    請臺灣臺中地方法院檢察署檢察官偵查起訴。
    理    由
一、訊據被告甲○○對於前揭犯罪事實均坦承不諱，且被告尿液
    經以氣相層析質譜儀（即GC／MS）方法檢驗結果，確分別呈
    第一級毒品海洛因之代謝物嗎啡、可待因陽性反應及第二級
    毒品甲基安非他命之代謝物甲基安非他命陽性反應等情，有
    詮昕科技股份有限公司濫用藥物尿液檢驗報告1份、中山醫
    學大學附設醫院藥物濫用檢測中心確認檢驗結果報告1份附
    卷可稽，足見其自白確與事實相符。又被告前因施用毒品案
    件，經原審法院裁定令入勒戒處所觀察、勒戒後，認有繼續
    施用傾向，復經原審法院裁定令入戒治處所施以強制戒治，
    於89年經原審法院裁定停止戒治付保護管束，於保護管束期
    間復因施用毒品案件，經原審法院裁定撤銷停止強制戒治，
    並就所餘期間再令入戒治處所施以強制戒治，而於90年10月
    13 日強制戒治期滿執行完畢等情，有臺灣高等法院被告前
    案紀錄表及臺灣臺中地方法院檢察署刑案資料查註紀錄表各
    1份在卷可參，其於強制戒治執行完畢後5年內再犯本件施用
    毒品罪，依毒品危害防制條例第23條第2項之規定，應依法
    論科。
二、按被告行為後，刑法及刑法施行法業於94年2月2日總統以華
    總一義字第0940一義字第09400014901號令修正公布，並於
    95年7月1日施行（下稱新刑法，修正前刑法下稱舊刑法），
    參酌最高法院95年5月23日刑事庭第8次會議決議，新刑法第
    2條第1項之規定，係規範行為後法律變更所生新舊法律比較
    適用之準據法，於新刑法施行後，應適用新刑法第2條第1項
    之規定，為「從舊從輕」之比較。查此次刑法第56條連續犯
    之規定已經修正刪除，則被告之犯行，因行為後新法業已刪
    除連續犯之規定，此刪除雖非犯罪構成要件之變更，但顯已
    影響行為人刑罰之法律效果，自屬法律有變更，依新法第2
    條第1項規定，比較新、舊法結果，以適用被告之行為時法
    律論以連續犯，較有利於被告。再者，此次刑法第11條、第
    47條、第51條第5款亦有修正，惟刑法第11條、第47條修正
    前、修正後對被告之法律效果並無不同，自無庸適用新刑法
    第2條第1項加以比較；另比較新、舊之刑法第51條第5款結
    果，修正前刑法第51條第5款對被告較為有利，應依被告之
    行為時法律即修正前刑法第51條第5款論處。又按海洛因、
    甲基安非他命分別係毒品危害防制條例第2條第2項所規定之
    第一級、第二級毒品，不得非法持有、施用，被告違反上開
    規定，非法持有進而施用海洛因、甲基安非他命，核被告所
    為，係犯毒品危害防制條例第10條第1項之施用第一級毒品
    罪，及同條例第10條第2項之施用第二級毒品罪。被告非法
    持有第一級毒品、第二級毒品之低度行為，已分別為其非法
    施用第一級毒品、第二級毒品之高度行為所吸收，不另論罪
    。被告先後2次施用第一級毒品海洛因之犯行，時間密接，
    且觸犯構成要件相同之罪名，顯係基於概括犯意反覆而為，
    自應依修正前刑法第56條規定，論以1罪，並加重其刑。被
    告前於94年間因違反毒品危害防制條例案件，經原審法院判
    處有期徒刑8月確定，於95年2月5日縮刑期滿執行完畢，有
    前開紀錄表可稽，其於前案有期徒刑執行完畢後5年內故意
    再犯本案有期徒刑以上之罪，應依刑法第47 條規定，加重
    其刑，就施用第一級毒品部分，並遞予加重之。被告所犯前
    揭施用第一級、第二級毒品2罪間，犯意各別，罪名互異，
    應予分論併罰。
三、原審法院因依毒品危害防制條例第10條第1項、第2項，刑法
    第11條前段、第47條、修正前刑法第56條、第51條第5款之
    規定，予以論處，並審酌被告有施用毒品之紀錄、施用毒品
    之次數，施用毒品是戕害自己身心健康之行為，所生危害等
    一切情狀，就施用第一級毒品部分予以科處有期徒刑1年，
    施用第二級毒品部分科處有期徒刑6月，並定應執行有期徒
    刑1年3月，並認檢察官以臺灣臺中地方法院檢察署95年度毒
    偵字第4949號、96年度毒偵字第79號、96年度毒偵字第154
    號移送被告於95年8月22日前5日內某時及95年10月30日前3
    日內某時施用第一級毒品海洛因之犯行，因刑法第56條連續
    犯之規定業經修正公布刪除，並於95年7月1日施行，而依新
    法對於上開反覆實施犯罪模式之對應處置，除合於「接續犯
    」或「包括一罪」之情形外，僅能依數罪併罰之規定個別處
    斷。依最高法院86年臺上字第3295號判例意旨，數行為於同
    時同地或密切接近之時地實施，侵害同一之法益，各行為之
    獨立性極為薄弱，依一般社會健全觀念，在時間差距上，難
    以強行分開，在刑法評價上，以視為數個舉動之接續施行，
    合為包括之1行為予以評價，較為合理，方屬接續犯之範疇
    ，足見「接續犯」之成立，係以時、空密接性為前提要件，
    即透過對於同一法益之同種類侵害行為繼續不間斷之實行，
    業已稀釋個別行為之獨立性，致使刑法評價時將之視為單一
    、整體之犯罪行為，以符合社會一般人對於行為概念之認知
    ，並與行為人之犯罪目的相互結合；至於學理上「包括一罪
    」概念中，與施用毒品之犯罪型態較有關聯者，應屬「集合
    犯」之態樣，此即依一般社會通念，特定犯罪行為具有反覆
    實施之特性，立法者於制定刑罰法律之初，亦已認知該種行
    為類型之反覆性，而有意藉由法條中客觀構成要件之行為要
    素，涵括上開具有反覆實施特性之數個犯罪行為，仍僅接受
    一次刑法之評價為已足；然施用毒品犯罪，或為零星偶一之
    施用，是自難認立法者於制定刑罰法律之初，已認知該種行
    為類型之反覆性，且有意藉由法條中客觀構成要件之行為要
    素，涵括上開具有反覆實施特性之數個犯罪行為。基上，多
    次施用毒品犯罪之行為，當無論以「集合犯」之餘地，此時
    則應回歸一般刑法上行為單、複數之認定，而予論罪科刑，
    較稱妥適。本件併案部分被告施用毒品之犯行，距起訴部分
    之施用時點，各相距數月，與起訴論罪部分之犯行間，明顯
    可分而具有獨立性，核與前揭最高法院86年臺上字第3295
    號判例所稱「數行為於同時同地或密切接近之時地實施」之
    特性並不相符，已難認合於「接續犯」之前提要件，且亦不
    能依「集合犯」逕將被告上開施用海洛因之犯行論以「包括
    一罪」，故檢察官移送併案審理部分之被告所為，既應依新
    法處斷，而其該次施用海洛因之犯行亦應評價為獨立行為，
    自當論以數罪而分論處罰，乃將檢察官上開移送併辦部分，
    因無從併予審究，而退由檢察官另行處理。經核原審判決認
    事用法及量刑均為妥適，檢察官上訴，猶以被告於95年8 月
    22日前5日內某時及95年10月30日前3日內某時施用第一級毒
    品海洛因之犯行，原審未予審酌，有所違誤云云，自無理由
    ，應予駁回。
據上論斷，應依刑事訴訟法第368條，判決如主文。
本案經檢察官陳銘章到庭執行職務。
中　　華　　民　　國　　96　　年　　4 　　月　　19  　日
              刑事第七庭  審判長法　官　林　榮　龍
                                法　官　江  錫  麟
                                法　官　鄭  永  玉
上列正本證明與原本無異。
如不服本判決應於收受送達後十日內向本院提出上訴書狀，其未
敘述上訴之理由者並得於提起上訴後十日內向本院補提理由書（
均須按他造當事人之人數附繕本）。
                                書記官　　瑞  芳
中　　華　　民　　國　　96　　年　　4　　月　　20 　　日
